---
title: "**EPS MATASANOS** - PESO SALUDABLE"
author: "by Rafa Reyes"
#format: revealjs
format: 
   dashboard:
     logo: "logo3.png"
editor: visual
engine: knitr
output:
  quarto::quarto_html_document:
    theme: default
---

```{css, echo=FALSE}
body {
  background-color: #658AAE;
  font-family: 'Helvetica Neue', Helvetica, Arial, sans-serif;
}
```

```{r setup, include=FALSE}
knitr::opts_chunk$set(echo = TRUE)
library(reticulate)
library(tinytex)
library(knitr)
library(kableExtra)
library(raster)
library(ggplot2)
library(dplyr)
library(maps)
library(mapdata)
library(readxl)
library(ggmap)
library(googleway)
library(ggmap)
library(gridExtra)
register_google(key = "AIzaSyDAL2AG-5po3EPdCpl9c3T2DUwXaJNBRWc")
```

```{python, include=F}
import pandas as pd
import matplotlib.pyplot as plt
import seaborn as sns
import numpy as np
```

```{python, echo=F}
df = pd.read_csv("BD_costos_medicos.csv", sep = ';')
```

```{python, echo=F}
# Quitar datos duplicados
df = df.drop_duplicates()

# Borramos la última columna que no hace parte significativa de los datos.
# la última columna ('Unnamed: 7') usando iloc
df = df.iloc[:, :-1]

# cambiamos los valores de la columna costo a MILLONES, para que sea mas facil su manejor
df['costo'] = df['costo'] / 1000000
```

```{python, echo=F}
# Gardamos el dataset original en uno auxiliar para mejorar su visualizacion mas adelante usando la funcion Kable()
aux = df
```

# 📈 Problemática PS

## Diabetes por grupos poblacionales

## 

```{python, echo=F}
# Crear una figura con dos subgráficos (2 filas, 1 columna)
fig, axs = plt.subplots(2, 1, figsize=(6, 8), gridspec_kw={'height_ratios': [2, 1]});

# Gráfico 1: porcentaje de casos positivos de diabetes entre hombres y mujeres
df_diabetes_gender = df[df['diabetico'] == 'si'].groupby('genero').size()
axs[0].pie(df_diabetes_gender, labels=df_diabetes_gender.index, autopct='%1.1f%%', startangle=90, colors=['lightcoral', 'lightblue']);
axs[0].add_artist(plt.Circle((0, 0), 0.6, fc='white'));

# Distribución de la edad en casos diabéticos y no diabéticos
sns.histplot(x='edad', hue='diabetico', data=df, bins=20, kde=True)
plt.title('Distribución de la edad en casos diabéticos y no diabéticos')

fig.text(0.5, 0.95, '% casos de diabetes entre hombres y mujeres', ha='center', va='center', fontsize=14, fontweight='bold')

# Ajustar el diseño y espaciado entre subgráficos
plt.tight_layout();
```

### 
::: {style="color: black; font-size: 18pt; font-family: 'Helvetica Neue', Helvetica, Arial, sans-serif;"}
📌 Este análisis explora datos detallados en salud, al analizar la información demográfica de pacientes con **diabetes** o en riesgo de contraer la enfermedad, y sus costos asociados. Las visualizaciones revelan información valiosa para informar estrategias específicas de la aplicación del **Programa de Peso Saludable**.

💡 *(Valores expresados en millones de pesos colombianos)*
:::
```{r, echo=F, include=T, eval=T}
aux = py$aux
kable(aux, digits = 2, caption = "DataSet costos medicos por Diagnostico de Diabetes") 
```

```{python, echo=F}
# Crear subplots
fig, axes = plt.subplots(nrows=1, ncols=2, figsize=(12, 6))

# Gráfica de conteo por género
sns.countplot(x='genero', data=df, ax=axes[0], palette={'femenino': 'lightcoral', 'masculino': 'lightblue'})
axes[0].set_title('Distribución de Género', fontweight='bold', fontsize=14)
axes[0].set_xlabel('Género')
axes[0].set_ylabel('Conteo')

# Gráfico de barras para la distribución de diabetes por género
sns.countplot(x='genero', hue='diabetico', data=df, ax=axes[1], palette={'si': 'sandybrown', 'no': 'slategray'}, edgecolor='black' )
axes[1].set_title('Distribución de Diabetes por Género', fontweight='bold', fontsize=14)
axes[1].set_xlabel('Género')
axes[1].set_ylabel('Conteo')

# Ajustar el diseño
plt.tight_layout()

# Mostrar los subplots
plt.show()

```

# 🚀 Análisis de Datos

##
::: {style="color: black; font-size: 18pt; font-family: 'Helvetica Neue', Helvetica, Arial, sans-serif;"}
📋 Visualizamos la distribución de los datos obtenidos por las encuestas en las diferentes ciudades del país.
:::
```{python, echo=F}

#Gráfico de Barras de Ciudades:
plt.figure(figsize=(10, 6))
sns.countplot(x='ciudad', data=df, palette='viridis')
plt.title('Distribución de Ciudades')
plt.xlabel('Ciudad')
plt.ylabel('Conteo')
plt.show()
```

###
::: {style="color: black; font-size: 18pt; font-family: 'Helvetica Neue', Helvetica, Arial, sans-serif;"}
🩺 Comportamiento de los datos obtenidos por IMC de los pacientes respecto al costo asociado.
:::
```{python, echo=F}

#Diagrama de Dispersión IMC vs. Costo:

plt.figure(figsize=(10, 6))
sns.scatterplot(x='imc', y='costo', hue='diabetico', data=df, palette='coolwarm')
plt.title('IMC vs. Costo')
plt.xlabel('IMC')
plt.ylabel('Costo')
plt.legend(title='Diabético', loc='upper right')
plt.show()

```
::: {style="color: black; font-size: 18pt; font-family: 'Helvetica Neue', Helvetica, Arial, sans-serif;"}
🩺 Comportamiento de la edad respecto al costo del tratamiento de la enfermedad.
:::
```{python, echo=F}

# Crear el gráfico de dispersión
plt.figure(figsize=(10, 6))
plt.scatter(df['edad'], df['costo'], color='blue', alpha=0.5)  
plt.title('Gráfico de dispersión de Edad vs. Costo')
plt.xlabel('Edad')
plt.ylabel('Costo')
plt.grid(True)  # Agregar una cuadrícula al gráfico
plt.show()

```

# 🎯 Ciudad Objetivo
##
```{r, echo=F, include=T, eval=T}
# Cargar el conjunto de datos desde un archivo CSV
df <- read.csv("BD_costos_medicos.csv", sep = ';')
df <- df[!duplicated(df), ]

# Eliminar la última columna sin nombre
df <- df[, -ncol(df)]

# Dividir los valores de la columna 'costos' entre 1,000,000
df <- transform(df, costo = costo / 1000000)

# Crear un dataframe con las ciudades y sus coordenadas
ciudades <- data.frame(
  Ciudad = c("bogota", "cali", "cartagena", "medellin"),
  Latitud = c(4.6097, 3.4516, 10.3910, 6.2308),
  Longitud = c(-74.0817, -76.5320, -75.4794, -75.5906),
  Color = c("red", "blue", "green", "orange")
)

# Obtener un mapa base de Colombia
mapa_colombia <- get_map(location = "Colombia", zoom = 6, maptype = "terrain")

# Crear el mapa con los puntos de las ciudades
mapa <- ggmap(mapa_colombia) +
  geom_point(data = ciudades, aes(x = Longitud, y = Latitud, color = Color), size = 3) +
  labs(title = "           Ciudades analizadas en COLOMBIA") +
  scale_color_identity()

print(mapa)
```
###
🔴 BOGOTA <br>
🔵 CALI <br>
🟢 CARTAGENA <br>
🟠 MEDELLIN
```{python, echo=F}
# Crear un DataFrame con la información acumulada por ciudad y el costo acumulado de casos positivos
data_acumulado = {
    'ciudad': ['bogota', 'cali', 'cartagena', 'medellin'],
    'casos_positivos': [df[(df['ciudad'] == 'bogota') & (df['diabetico'] == 'si')].shape[0],
                        df[(df['ciudad'] == 'cali') & (df['diabetico'] == 'si')].shape[0],
                        df[(df['ciudad'] == 'cartagena') & (df['diabetico'] == 'si')].shape[0],
                        df[(df['ciudad'] == 'medellin') & (df['diabetico'] == 'si')].shape[0]],
    'costo_acumulado': [round(df[(df['ciudad'] == 'bogota') & (df['diabetico'] == 'si')]['costo'].sum(), 2),
                        round(df[(df['ciudad'] == 'cali') & (df['diabetico'] == 'si')]['costo'].sum(), 2),
                        round(df[(df['ciudad'] == 'cartagena') & (df['diabetico'] == 'si')]['costo'].sum(), 2),
                        round(df[(df['ciudad'] == 'medellin') & (df['diabetico'] == 'si')]['costo'].sum(), 2)]
}

df_acumulado = pd.DataFrame(data_acumulado)


# Agregar la letra 'M' al final de los valores
df_acumulado['costo_acumulado'] = df_acumulado['costo_acumulado'].astype(str) + 'M'
```

```{r, echo=F, include=T, eval=T}
df_acumulado = py$df_acumulado
kable(df_acumulado, digits = 2, caption = "Costo acumulado diabetes por ciudad") 
```

**Conclusion** <br>
Tras el análisis, determinamos que la ciudad de MEDELLÍN es la mejor candidata para la implementación del Programa de Peso Saludable, seguida por CARTAGENA, debido a los elevados costos médicos asociados a pacientes con diabetes y los altos niveles de índice de masa corporal (IMC). Al ser un programa de prevención, esperamos reducir estos costos significativamente.

